臺灣苗栗地方法院刑事判決
111年度易字第122號
公  訴  人  臺灣苗栗地方檢察署檢察官
被      告  盧秀棱


上列被告因竊盜案件，經檢察官提起公訴 （111年度偵緝字第6
號、110年度偵字第3537號），本院判決如下：
    主  文
盧秀棱無罪。　　
    理  由
一、公訴意旨略以：被告盧秀棱與真實姓名年籍不詳之成年男子(下
    稱A男)，意圖為其等不法所有，共同基於竊盜之犯意，於民
    國109年8月31日2時15分許，先由A男騎乘車牌號碼000-000號
    普通機車搭載被告，至苗栗縣○○鎮○○○0鄰○○○000○0號夾娃娃機
    店，並由A男持棒狀物體，自物品出口處伸入告訴人王義棠
    所管領夾娃娃機台內，將商品撥到機台洞口後，再伸手拿取，
    另被告在一旁把風等方式，共同竊取告訴人之夾娃娃機台內
    之釣蝦竿1枝（價值新臺幣1,200元）得逞。竊盜得手後，A
    男復騎乘上開機車搭載被告離去。因認被告涉犯刑法第320
    條第1項之竊盜罪嫌等語。
二、按犯罪事實應依證據認定之，無證據不得認定犯罪事實；不
    能證明被告犯罪者，應諭知無罪之判決，刑事訴訟法第154
    條第2項及第301條第1項分別定有明文。又刑事訴訟法上所
    謂認定犯罪事實之證據，係指足以認定被告確有犯罪行為之
    積極證據而言；如未能發現相當證據或證據不足以證明，自
    不能以推測或擬制之方法，以為裁判基礎；而認定不利於被
    告之事實，須依積極證據，苟積極證據不足為不利於被告事
    實之認定時，即應為有利於被告之認定，更不必有何有利之
    證據（最高法院29年度上字第3105號、30年度上字第816號
    、40年度台上字第86號判決意旨參照）。再刑事訴訟上之證
    明資料，無論其為直接證據或間接證據，而為認定犯罪事實
    所憑，均須達於通常一般之人均不致有所懷疑，而得確信其
    為真實之程度，始得據為有罪之認定，若其關於被告是否犯
    罪之證明未能達此程度，而有合理懷疑之存在，致使無從形
    成有罪之確信，即不得遽為不利被告之認定（最高法院76年
    度台上字第4986號判決意旨參照）。又檢察官就被告犯罪事
    實，應負舉證責任，並指出證明之方法，刑事訴訟法第161
    條第1項定有明文，因此，檢察官對於起訴之犯罪事實，應
    負提出證據及說服之實質舉證責任。倘其所提出之證據，不
    足為被告有罪之積極證明，或其指出證明之方法，無從說服
    法院以形成被告有罪之心證，基於無罪推定之原則，自應為
    被告無罪判決之諭知（最高法院92年度台上字第128號判決
    意旨參照）。另依刑事訴訟法第154條第2項規定，有罪判決
    書理由內所記載認定事實所憑之證據，須經嚴格證明之證據
    ，在無罪判決書內，因檢察官起訴之事實，法院審理結果認
    為被告之犯罪不能證明，所使用之證據不以具有證據能力之
    證據為限，故無須再論述所引有關證據之證據能力（最高法
    院100年度台上字第2980號判決意旨參照）。
三、公訴意旨認被告涉有上開罪嫌，係以證人即告訴人於警詢之
    指證、現場照片、監視器檔案暨截圖、勘驗筆錄等為其論據
    。
四、訊據被告固坦承有與A男於案發時間到案發地點，並由A男持
    棒狀物體，自物品出口處伸入告訴人所管領夾娃娃機台內，
    將商品撥到機台洞口之事實，惟堅詞否認有何竊盜犯行。辯
    稱：釣蝦竿還在娃娃機洞口，我們把釣蝦竿往裡面推，沒有
    拿走，我們不是要拿釣蝦竿，是認為機台有騙錢，只是要讓
    人以為裡面沒有商品，就不會去投幣；因為被告訴人騙很多
    錢，不太開心，我們沒有偷東西的意思，檯面上就只有那一
    個物品，只是不想讓告訴人營業等語（本院卷第45、190、1
    92、195頁）。
五、經查：
  ㈠被告與A男於109年8月31日2時15分許，先由A男騎乘車牌號碼00
    0-000號普通機車搭載被告，至苗栗縣○○鎮○○○0鄰○○○000○0號
    夾娃娃機店，並由A男持棒狀物體，自物品出口處伸入告訴
    人所管領夾娃娃機台內，將商品撥到機台洞口之事實，業為被
    告所坦承（本院卷第191頁），並有現場照片（偵卷第109頁
    ）、監視器檔案暨截圖（偵卷第111至119、121頁）、勘驗
    筆錄（偵卷第61頁）及本院勘驗筆錄及截圖（本院卷第73至
    77頁）各1份在卷可佐，此部分事實，固堪認定。惟被告是
    否有竊盜之犯意及犯行，猶待審究。
  ㈡依本院勘驗案發當時現場不同角度之監視錄影檔案結果如下
    ：
　1.檔名「KMXK0326」檔案之勘驗結果：A男蹲於機台物品出口
    處，被告以左手扶住機台邊柱、站立於機台前，黑衣男子站
    在被告身後，A男左手伸入機台物品出口，機台内部黑色長
    方體商品移動、向下掉落，之後該黑色長方體商品掉至機台
    物品出口，原本蹲著的A男站起來往外走，其左手疑似有拿
    黑色物品（本院卷第78至79頁）。
　2.檔名「JLTT4766」檔案之勘驗結果：A男蹲於機台物品出口
    處，被告站立於機台前，左手扶著機台邊柱，右手無任何動
    作，黑衣男子則站在被告身後，A男站起來撞到被告的左手
    ，被告的左手即放下，A男左手持疑似淺色之長條狀物品，
    與黑衣男子一起往畫面右方走去（本院卷第80至81頁）。
　3.由「KMXK0326」檔案之勘驗結果中可看出娃娃機台內之釣蝦
    竿是有包裝盒之長方體物品，有監視器檔案截圖在卷為憑（
    本院卷第78頁），被告亦主張機台內之釣蝦竿是有外包裝盒
    （本院卷第70、193頁），雖檢察官對於機台內之釣蝦竿外
    觀、大小聲請傳喚告訴人到庭詰問以釐清（本院卷第71、11
    1頁），惟告訴人經本院傳喚未到、拘提未獲，有本院報到
    單（本院卷第107頁）、警方拘提未獲報告書（本院卷第171
    至173、207至310頁）在卷為憑。而本院職權調閱告訴人另
    案涉嫌娃娃機台詐欺案件，經臺灣新竹地方檢察署以110年
    度偵字第1911號為不起訴處分（本院卷第127至129頁），告
    訴人於該案警詢時已表示其娃娃機台內之釣蝦竿有包裝盒（
    本院卷第179頁），且經本院勘驗告訴人於該案所提出之釣
    蝦竿娃娃機台監視錄影檔案，可看出機台內之釣蝦竿是有包
    裝的，有本院勘驗筆錄及截圖畫面在卷為憑（本院卷第186
    、197至203頁）。
　4.本院勘驗案發現場之「KMXK0326」、「JLTT4766」監視錄影
    檔案，雖A男於「KMXK0326」檔案之勘驗結果，其左手疑似
    有拿黑色物品，於「JLTT4766」檔案之勘驗結果，其左手持
    疑似淺色之長條狀物品，惟上開黑色物品或淺色之長條狀物
    品外觀均難認係本案之釣蝦竿。被告於本院審理時則供稱該
    黑色物品是類似三角形狀的吊飾娃娃，是A男掛在鑰匙上，
    掛在褲頭旁邊；淺色長條狀物品則是門簾那一種伸縮棍，A
    男就是持該伸縮棍伸進去機台內等語（本院卷第70至71頁）
    。因勘驗現場監視錄影檔案結果並未見A男有將長方體包裝
    之釣蝦竿拿走，且於「KMXK0326」檔案之勘驗結果及截圖畫
    面可知，於00：00：13機台内部黑色長方體商品移動、向下
    掉落至機台物品出口，00：00：42原本蹲著的A男站起來往
    外走（本院卷第78至79頁），A男於釣蝦竿落至機台物品出
    口後，尚花費近29秒時間才起身，倘若係單純由機台出口取
    出物品，應無須花費如此久之時間，故被告供稱A男係將釣
    蝦竿往出口裡面推，應屬可採。
　㈢按被告或共犯之自白，不得作為有罪判決之唯一證據，仍應
    調查其他必要之證據，以察其是否與事實相符，刑事訴訟法
    第156條第2項定有明文。被告於警詢時雖供稱A男有將黑色
    的釣蝦竿拿走等語（偵卷第25頁），惟於檢察官訊問時供稱
    ：我們有把商品用到夾娃娃機的洞口，但是我們沒有把商品
    拿出來等語（偵卷第43頁），被告前後供述內容已有不同，
    且被告於警詢供稱A男有將釣蝦竿拿走亦與本院上開勘驗監
    視錄影檔案結果不符，是被告於警詢時之自白已有瑕疵，且
    無補強證據可證明與事實相符，無法逕以被告於警詢時有瑕
    疵之自白而為不利被告之認定。
　㈣至告訴人於警詢時雖證述其釣蝦竿遭竊（偵卷第69頁），然
    不能排除告訴人並未注意到釣蝦竿遭推至取物出口內側，或
    另有他人發現在取物出口之釣蝦竿而取走，無法以此遽為不
    利被告之認定。　
六、綜上所述，公訴人認被告涉犯竊盜罪嫌，所提出之證據或指
    出之證明方法，於訴訟上之證明，顯未達於通常一般之人均
    不致有所懷疑，而得確信其為真實之程度，既存有合理懷疑
    ，依罪證有疑，利於被告之證據法則，揆諸上揭說明，本案
    被告犯罪核屬不能證明，自應為無罪之諭知。
據上論斷，應依刑事訴訟法第301條第1項，判決如主文。
本案經檢察官林宜賢提起公訴，檢察官楊岳都到庭執行職務。
中　　華　　民　　國　111 　　年　　11　　月　　8　　日
                  刑事第三庭  法　官　紀雅惠
以上正本證明與原本無異。
檢察官得上訴，如不服本判決應於收受判決後20日內向本院提出
上訴書狀，並應敘述具體理由（均應附繕本）。告訴人或被害人
如對本判決不服者，應具備理由請求檢察官上訴，其上訴期間之
計算係以檢察官收受判決正本之日期為準。
中　　華　　民　　國　111 　　年　　11　　月　　8　　日
                              書記官  陳信全